臺灣高雄地方法院刑事判決　　　　　　　95年度易字第2292號
公　訴　人　臺灣高雄地方法院檢察署檢察官
被　　　告　丙○○
上列被告因違反保護令罪案件，經檢察官提起公訴（95年度偵緝
字第3384號），本院判決如下：
    主  文
丙○○無罪。
    理  由
一、公訴意旨略以：被告丙○○與丁○○為母子關係、與乙○○
    為叔嫂關係，渠等間分別具有家庭暴力防治法第3 條第3 、
    4 款所定之家庭成員關係。被告明知本院已於民國94年10月
    4 日依家庭暴力防治法之規定，核發94年度家護字第958 號
    民事通常保護令，令其不得對丁○○、乙○○實施身體或精
    神上不法之侵害行為，亦不得直接或間接對丁○○為騷擾行
    為，及應遠離丁○○位於高雄市○○區○○路17巷10號之住
    所至少100 公尺，該保護令有效期間為1 年。詎被告於收受
    上開保護令，並知悉該保護令內容後，仍基於違反上開保護
    令之犯意，於95年4 月24日下午6 時47分許，至丁○○上開
    住所，向丁○○索取金錢未果，即以「要放火燒房子、要讓
    丁○○、乙○○死的很難看」等語恐嚇丁○○、乙○○，並
    以「幹你娘」三字經辱罵丁○○、乙○○，以此方式對丁○○、乙○○實施精神上不法之侵害行為及騷擾行為，而違反
    前揭保護令之規定，因認被告涉犯家庭暴力防治法第50條第
    1 、2 、4 款之違反保護令罪嫌。
二、按被告未經審判證明有罪確定前，推定其為無罪；犯罪事實
    ，應依證據認定之，無證據不得認定犯罪事實。又不能證明
    被告犯罪者，應諭知無罪之判決，刑事訴訟法第154 條、第
    301 條第1 項分別定有明文。次按，認定犯罪事實所憑之證
    據，雖不以直接證據為限，間接證據亦包括在內，然而無論
    直接證據或間接證據，其為訴訟上之證明，須於通常一般人
    均不致有所懷疑，而得確信其為真實之程度者，始得據為有
    罪之認定，倘其證明尚未達到此一程度，而有合理之懷疑存
    在時，即難遽採為不利被告之認定，最高法院著有76年臺上
    字第4986號判例可資參照。又依刑事訴訟法第161 條第1 項
    規定，檢察官就被告犯罪事實，應負舉證責任，並指出證明
    之方法。因此，檢察官對於起訴之犯罪事實，應負提出證據
    及說服之實質舉證責任。倘其所提出之證據，不足為被告有
    罪之積極證明，或其指出證明之方法，無從說服法院以形成
    被告有罪之心證，基於無罪推定之原則，自應為被告無罪判
    決之諭知，最高法院亦著有92年臺上字第128 號判例可參。
三、檢察官認被告涉犯前開罪嫌，無非係以證人乙○○、證人即
    乙○○之子吳明達之陳述、本院94年度家護字第958 號民事
    通常保護令為依據。而被告雖於審判期日未到庭，然其於本
    院準備程序則堅詞否認有何上開犯行，辯稱：伊沒有收到上
    開民事通常保護令，也未有警察來向伊宣示上開保護令之內
    容，而伊雖曾有回去家中找伊母親丁○○要錢，但沒有出言
    辱罵丁○○、乙○○，也沒有對渠等說要放火燒房子、要讓
    渠等死的很難看的言語。經查：
(一)、證人乙○○於94年間，以被告有對其家人出言辱罵、實施暴
    力攻擊等事由，向本院家事法庭聲請核發民事通常保護令，
    嗣經本院家事法庭審理後，於94年10月4 日，核發94年度家
    護字第958 號民事通常保護令，令被告不得對丁○○、證人
    乙○○實施身體或精神上不法之侵害行為，亦不得直接或間
    接對丁○○為騷擾行為，並應遠離丁○○位於高雄市○○區
    ○○路17巷10號之住處至少100 公尺，該保護令之有效期間
    為1 年等事實，有上開民事通常保護令在卷可稽（見警卷第
    14、15頁），固堪認定。然關於被告是否知悉上開民事通常
    保護令內容，有無違反前開民事通常保護令之主觀犯意乙節
    ，檢察官對此並未提出任何證據，證明被告確有如公訴意旨
    所示之「收受上開保護令，知悉該保護令內容」此一事實；
    且參以證人乙○○於偵訊中陳述：被告於案發當時係遊民、
    未在其戶籍地居住等語（見偵1 卷第16頁），而依上開民事
    通常保護令所示，其所記載之被告住所，仍係被告位於高雄
    市楠梓區○○○路53巷8 號之戶籍地，則被告既未在其戶籍
    地居住，其是否能收受上開民事通常保護而知悉其內容，實
    有所疑；此外，經本院調取本院家事法庭94年度家護字第95
    8 號乙案全部卷宗核閱結果，上開民事通常保護令係對被告
    上開戶籍地為寄存送達，未由被告本人收受送達；且警方對
    被告執行上開民事通常保護令時，同因被告搬離其戶籍地，
    致無法對其上開民事通常保護令乙情，亦有高雄市政府楠梓
    分局保護令執行紀錄表在卷足參（見本院卷第18頁），均益
    徵被告辯稱其不知悉有前開民事通常保護令存在乙節，堪可
    採信，而被告既未知悉有前開民事通常保護令存在，即無為
    前揭違反保護令犯行之主觀犯意可言，自無從以違反保護令
    罪相繩。
(二)、依起訴書之證據並所犯法條欄所示，雖未提及被告涉犯刑法
    第305 條之恐嚇危害安全罪嫌，然觀諸起訴書所載之犯罪事
    實，既已敘及「被告以『要放火燒房子、要讓丁○○、乙○○死的很難看』等語恐嚇丁○○、乙○○」乙情，則此部分
    即屬起訴效力所及，本院自應就被告是否涉犯恐嚇危害安全
    罪嫌予以審理，先予敘明（至起訴書所載之犯罪事實，雖同
    時提及被告以「幹你娘」三字經辱罵丁○○、乙○○，然此
    部分所可能涉犯之公然侮辱罪嫌，係告訴乃論之罪，而因丁○○、乙○○對此未提出告訴，自非本院所得審究）。證人
    乙○○雖於警詢中陳稱：於上開民事通常保護令有效期間，
    被告曾到過高雄市○○區○○路17巷10號處，並曾出言恐嚇
    ，揚言說要放火燒房子云云（見警卷第2 頁），然其於偵訊
    中係陳稱：95年4 月24日接近傍晚時，被告到伊住處向丁○○要錢，要不到錢之後，有說要放火燒房子云云（見偵卷第
    15頁），卻於同次偵訊中又改口稱：95年4 月24日當天，被
    告並沒有說要放火燒房子，但有說要讓伊全家死得很難看云
    云（見偵1 卷第16頁），嗣於本院審理中則稱：95年4 月24
    日當日，被告並沒有說要伊全家死得很難看，而其說要放火
    燒房子，則係在當天之前的事云云（見本院卷第34、35頁）
    ，先後所述不相一致，且有所矛盾，而證人吳明達雖於警詢
    中為與證人乙○○相同之陳述（見警卷第4 頁），惟於偵訊
    中則證述：95年4 月24日當天，被告向丁○○要錢不成後，
    有說要我們死得很難看，但其並沒有說要放火云云（見偵1
    卷第16頁），所言亦有歧異，則關於被告於95年4 月24日，
    究竟有無以「要放火燒房子、要讓丁○○、乙○○死的很難
    看」等語恐嚇丁○○、乙○○2 人乙節，依證人乙○○、吳
    明達前開陳述內容，實難遽以論認，此外，卷內又無其他事
    證，足認被告確有公訴意旨所稱之恐嚇危害安全犯行，自無
    從為不利於被告之認定（至被告是否有於95年4 月24日以外
    之時間，以上開言語恐嚇丁○○、乙○○2 人，則未為起訴
    效力所及，要非本院所得審究）。
(三)、至被告於本院準備程序中，請求傳喚丁○○，而欲證明其未
    為公訴意旨所指之犯行部分，查丁○○現因中風而行動不便
    ，以致其無法到庭作證乙情，業據證人乙○○於本院審理中
    陳述明確（見本院卷第35頁），是上開證據，要屬不能調查
    ，併予敘明。
四、綜上，檢察官認被告涉嫌前開犯行所憑之證據，尚未達於通
    常一般之人均不致有所懷疑，而得確信其為真實之程度，依
    刑事訴訟制度「倘有懷疑，即從被告之利益為解釋」、「被
    告應被推定為無罪」之原則，即難據以為被告不利之認定。
    此外，復查無其他積極之證據，足資認定被告有何公訴意旨
    所指之上開犯行，自屬不能證明被告犯罪，依首開說明，自
    應為被告無罪之諭知。
五、末按法院認應科拘役、罰金或應諭知免刑或無罪之案件，被
    告經合法傳喚無正當理由不到庭者，得不待其陳述逕行判決
    ，刑事訴訟法第306 條定有明文。本件被告經受合法傳喚，
    無正當理由不到庭，有本院送達證書及刑事報到單附卷可佐
    ，又本院認本件係應判決被告無罪之案件，自得不待其陳述
    ，逕行判決，附此敘明。
據上論斷，應依刑事訴訟法第301 條第1 項、第306 條，判決如
主文。
本案經檢察官甲○○到庭執行職務。
中　　華　　民　　國　　96　　年　　4 　　月　　23　　日
                  刑事第五庭    審判長法　官 李嘉興
                                      法  官 張金柱
                                      法  官 陳君杰
以上正本證明與原本無異。
如不服本判決，應於判決送達後10日內，向本院提出上訴狀。
中　　華　　民　　國　　96　　年　　4 　　月　　23　　日
                                      書記官 陳昱良
